臺灣板橋地方法院刑事判決　　　　　　　　　　　　九十一年度訴字第一二三號
　　公　訴　人　臺灣板橋地方法院檢察署檢察官
　　被　　　告　甲○○　男　二.
右列被告因洗錢防制法等案件，經檢察官提起公訴（九十一年度偵字第五七二七號、
第六三七二號），本院判決如左：
    主  文
甲○○共同偽造公印文，處有期徒刑壹年，如附表一所示之物均沒收；又幫助常業詐
欺，處有期徒刑捌月，如附表二所示之物均沒收。應執行有期徒刑壹年陸月，緩刑肆
年，如附表一、二所示之物均沒收。
    事  實
一、甲○○因經濟情形不佳，急需資金，因而貪圖小利，與綽號「小張」之成年男子
    共同基於意圖為自己不法所有之概括犯意聯絡，於民國九十一年三月十日，在台
    北縣板橋市○○路○段四百一十巷四樓內，由甲○○交付照片三張予姓名年籍不
    詳綽號「小張」之成年男子，旋由該男子於同日，在不詳之處所，以甲○○之照
    片先後黏貼完成偽造之乙○○、丙○○、丁○○三人之國民身分證各一張及並接
    續於該國民身分證上偽造「內政部印」公印文各一枚，足生損害於乙○○、丙○○及丁○○本人，及內政部、戶政機關對於國民身分證管理之正確性。再由「小
    張」於九十一年三月十五日開車搭載甲○○，先後於同日下午二時許及三時許，
    連續分別前往中華電信股份有限公司（下稱中華電信）三峽及鶯歌二處服務中心
    ，二人基於共同行使偽造私文書及公印文之概括犯意，依次行使上開偽造之乙○○、丙○○偽造身分證，由甲○○冒用乙○○及丙○○名義，向中華電信公司申
    請行動電話門號及諾基亞三三一０手機，並於中華電信行動電話業務申請書及同
    意書（一式四聯），填載乙○○、丙○○年籍資料，並偽造乙○○、丙○○簽名
    ，佯為乙○○、丙○○本人，使承辦人員陷於錯誤，而申請取得行動電話門號：
    0000000000、0000000000號，並詐得諾基亞三三一０手機
    二支，足生損害於乙○○、丙○○本人、中華電信公司、內政部及戶政機關對於
    戶政管理之正確性，甲○○得手後，旋將詐得之手機及門號，以及偽造之乙○○
    、丙○○國民身分證交付「小張」資為撥打使用不付費，詐取電信服務，俗稱「
    王八卡」之用。甲○○與「小張」復承上開行使偽造私文書及意圖為自己不法所
    有之概括犯意聯絡，於同日下午五時三十分，至台北縣板橋市○○路一百六十六
    號中華電信板橋營運處，由甲○○向中華電信公司出示偽造之丁○○國民身分證
    ，行使偽造丁○○國民身分證，並於申請書及同意書（一式四聯）上偽造丁○○
    簽名，填載完畢交予中華電信公司申請手機及門號，足生損害於丁○○本人、中
    華電信公司、內政部及戶政機關對於戶政管理之正確性，於等取行動電話門號及
    手機之際，適為警盤問，發現異狀，而於同日下午六時當場查獲，並扣得偽造之
    丁○○國民身分證一張。
二、甲○○復基於幫助掩飾、隱匿姓名年籍不詳自稱「陳先生」之人因常業詐欺所得
    財物之不確定故意及幫助洗錢之故意，於九十一年二月一日，至台灣中小企業銀
    行南三重分行開立第00000000000號帳戶（下稱系爭帳戶）後，再以
    新台幣二千元代價，提供該帳戶予之使用，俾使「陳先生」以手機傳送中五十
    萬元簡訊，經鍾詩暉以電話聯繫，誤信為真，而依姓名年籍不詳之人指示，於同
    年三月二十三日下午二時五十五分許，在台北銀行劍潭分行提款機，依指示按鍵
    ，欲領取金，而致鍾詩暉所有設於世華銀行0000000000號帳戶內八
    萬七千一百二十二元現金，轉帳至系爭帳戶。鍾詩暉嗣發現有異，即要求凍結系
    爭帳戶。台灣企銀南三重分行依請求圈存系爭帳戶，並發現該帳戶共有不詳三十
    九筆資金存入，共計一百九十八萬七千八百六十五元，共領取八十一筆，餘款僅
    八萬六千二百零六元。嗣因系爭帳戶遭圈存無法領款，而由不詳姓名年籍之人通
    知甲○○處理，甲○○於同月二十七日下午一時許，親至設台北縣三重市○○路
    ○段二三二號台灣企銀南三重分行，以提款機按鍵提款未能領得，而進入該行詢
    問未能領款原由，經行員報警，為警查獲，並扣得甲○○所有之存款簿一本、提
    款卡一張及印章一枚。
三、案經台北縣政府警察局板橋分局、三重分局報請台灣板橋地方法院檢察署檢察官
    偵查起訴。
    理  由
一、訊據被告甲○○固坦承持偽造之乙○○、丙○○及丁○○國民身分證前往中華電
    信公司申請行動電話手機及門號，及提供帳號與「陳先生」使用之事實。惟矢口
    否認有幫助常業詐欺及幫助洗錢之犯行，辯稱：不知道陳先生是在犯罪云云。惟
    查，右揭犯罪事實，業據被告甲○○於警訊及偵查中坦承不諱，核與中華電信板
    橋營運處政風室主任劉臺華、台灣企銀行員周明珠警詢證述相符，且經被害人乙○○、丙○○及丁○○於本院審理時證述屬實，復有偽造之丁○○國民身分證正
    本一張、偽造之乙○○及丙○○國民身分證影本二張、提款卡各一張、存款簿一
    本、提款卡及印章一枚扣案可憑。國民身分證上之「內政部印」係屬公印文，此
    有內政不久拾壹年十月二十一日台內戶字第○九一○○○八三四九號函復卷可稽
    ，扣案之丁○○身分證係屬偽造，此有內政部警政署九十一年十月二十四日刑鑑
    字第○九一○二八二九一五號函再卷足憑。另有鍾詩暉所撰請凍結系爭帳戶字據
    、台北銀行自動櫃員機交易明細表、系爭帳戶印鑑卡、存摺明細、中華電信行動
    電話業務申請書、同意書影本各三件及身分證正反面影本三紙附卷可資佐證，被
    告甲○○上開所辯顯係卸責之詞，並不可採，本件事證明確，被告犯行應堪認定
    。
二、核被告甲○○先後持偽造之乙○○、丙○○及丁○○之國民身分證，向中華電信
    公司申請行動電話手機及門號，行使偽造之行動電話申請書及同意書之所為，係
    犯刑法二百十六行使第二百十二條行使偽造特種文書罪、第二百十八條第一項偽
    造公印文罪及第二百十六條行使第二百十條偽造私文書罪，同法第三百三十九條
    第一項之詐欺罪。被告甲○○堤供自己之銀行帳號與陳先生幫助掩飾、隱匿姓名
    年籍不詳自稱「陳先生」之人因常業詐欺所得財物及幫助洗錢之所為，係犯刑法
    第三十條第一項、第三百四十條之幫助常業詐欺罪及洗錢防制法第九條第一項之
    幫助洗錢罪。被告與綽號「小張」之成年男子間，就上開偽造國民身分證及公印
    文。以及行使偽造私文書及詐欺取財犯行，有犯意之聯絡及行為之分擔，均為共
    同正犯。被告先後多次所為數偽造私文書及詐欺犯行，均時間緊接，所犯罪名相
    同，顯均係出於概括之犯意為之，均為連續犯，均應依刑法第五十六條之規定以
    一罪論，並加重其刑。被告同時同地接續偽造公印文三枚，係屬一偽造行為。被
    告所犯偽造公印文及偽造特種文書罪，有刑法上高度行為與低度行為關係，應從
    一重之偽造公印文罪處斷。又被告所犯偽造公印文罪、行使偽造私文書罪及詐欺
    罪間，有方法結果之牽連關係，為牽連犯，應從一重之偽造公印文罪處斷。被告
    所犯幫助常業詐欺及幫助洗錢罪嫌，係以一行為觸犯數罪名，為想像競合犯，應
    從一重，依刑法幫助常業詐欺罪處斷。又被告上開所犯偽造公印文罪及幫助常業
    詐欺罪二罪，犯意個別行為互殊，為數罪，應併罰之。被告幫助他人犯罪，應按
    正犯之刑減輕之。爰審酌被告之素行、所生危害及犯後部分坦承犯行之態度等一
    切情狀，分別量處如主文所示之刑，並定其應執行之刑。又被告前未曾受有期徒
    刑以上刑之宣告，因一時失慮，偶罹刑典，事後已坦承犯行，深具悔意，經此刑
    之宣告後，應知警惕而無再犯之虞，本院因認暫不執行其刑為當，予以宣告緩刑
    四年，用啟自新。如附表二所述之物，係供犯罪所用之物，且屬被告所有，業據
    被告供承在卷，應依刑法第三十八條第一項二款宣告沒收。附表二偽造「乙○○
    、丙○○及丁○○」署名及公印文，均應依同法第二百十九條之規定宣告沒收。
據上論斷，應依刑事訴訟法第二百九十九條第一項前段，洗錢防制法第九條第一項，
刑法第十條前段、第二十八條、第五十六條、第二百十六條、第二百十條、第二百十
十八條、第三百三十九條第一項、第三百四十條、第三十條第二項、第五十五條、第
七十四條第一款、第二百十九條、第三十八條第一項第二款，罰金罰鍰提高標準條例
第一條前段第二條，判決如主文。
本案經檢察官曾文鐘到庭執行職務
中      華      民      國      九十一    年    十一    月    二十八    日
                                  臺灣板橋地方法院刑事第一庭
                                      法  官   胡  堅  勤
右正本證明與原本無異。
如不服本判決，應於判決送達後十日內，向本院提出上訴狀。
                                      書記官   劉  文  美
中      華      民      國      九十一    年    十一    月    二十八    日
附表一：偽造之行動電話申請書及同意書各三件上，「乙○○」之署押貳枚、「丙○○」之署押貳枚及「丁○○」之署押參枚。偽造之國民身分證上「內證部印」參枚。
附表二：偽造之丁○○國民身分證壹張、存款簿壹本、提款卡壹張、印章壹枚。
附錄本案論罪科刑法條全文
中華民國刑法第二百一十條
(偽造變造私文書罪)
偽造、變造私文書，足以生損害於公眾或他人者，處五年以下有期徒刑。
中華民國刑法第二百一十二條
(偽造變造特種文書罪)
偽造、變造護照、旅券、免許證、特許證及關於品行、能力服務或其他相
類之證書、介紹書，足以生損害於公眾或他人者，處一年以下有期徒刑、
拘役或三百元以下罰金。
中華民國刑法第二百一十八條
(偽造盜用公印或公印文罪)
偽造公印或公印文者，處五年以下有期徒刑。
盜用公印或公印文足以生損害於公眾或他人者，亦同。
中華民國刑法第三百三十九條
(普通詐欺罪)
意圖為自己或第三人不法之所有，以詐術使人將本人或第三人之物交付者
，處五年以下有期徒刑、拘役或科或併科一千元以下罰金。
以前項方法得財產上不法之利益或使第三人得之者，亦同。
前二項之未遂犯罰之。
中華民國刑法第三百四十條
以犯第三百三十九條之罪為常業者，處一年以上七年以下有期徒刑，得併
科五萬元以下罰金。
洗錢防制法第九條
洗錢者，處五年以下有期徒刑，得併科新台幣三百萬元以下罰金。
以犯前項之罪為常業者，處一年以上七年以下有期徒刑，併科新台幣一百
萬元以上一千萬元以下罰金。
法人之代表人、法人或自然人之代理人、受雇人或其他從業人員，因執行
業務犯前二項之罪者，除處罰行為人外，對該法人或自然人並科以各該項
所定之罰金。但法人之代表人或自然人對於犯罪之發生，已盡力為防止行
為者，不在此限。
犯前三項之罪，於犯罪後六個月內自首者，免除其刑；逾六個月者，減輕
或免除其刑；在偵查或審判中自白者，減輕其刑。
